【裁判字號】    97,婚,561
【裁判日期】    980304
【裁判案由】    離婚
【裁判全文】
臺灣臺南地方法院民事判決               97年度婚字第561號
原      告  乙○○大陸地區人.
訴訟代理人  陳郁芬律師
被      告  甲○○
上列當事人間請求離婚事件，經本院於民國98年2月18日言詞辯
論終結，判決如下：
    主      文
准原告與被告離婚。
訴訟費用新台幣仟元由被告負擔。
    事實及理由
一、被告經合法通知，無正當理由，未於最後言詞辯論期日到場
    ，核無民事訴訟法第386條各款所列情形，爰依原告之聲請
    ，由其一造辯論而為判決。
二、原告起訴主張：
  （一）原告（大陸地區人民）與被告於民國96年7月2日在大陸
        湖北省結婚，並在台灣辦理結婚登記，婚後原告於97年
        1月8日獲准來台居住，惟兩造係經被告友人介紹認識，
        未經深入了解即草率結婚，原告來台後，始知被告不僅
        曾有婚姻紀錄，與前妻育有二女，且目前亦結交有一名
        為「方婷」之女友，與女子交往情形甚為複雜，並非其
        婚前所保證之不曾結婚、生活單純之情形。尤其原告來
        台與被告同居後，始知被告脾氣暴躁，動輒因細故對原
        告施加暴力，原告來台不久，被告即曾於97年1月23日
        、2月26日因與其他女子交往之事，粗言辱罵並毆打原
        告，事後又自知理虧，向原告祈求原諒。起初，原告鑑
        於自己隻身在台，無任何親友可以投靠，從而對被告之
        暴行百般容忍，但其忍氣吞聲之結果，卻使被告變本加
        厲；97年4月18日被告復因心情不好，與友人飲酒後，
        竟於台南市湖美住宅區○○路上，公然辱罵原告，並以
        手、腳及安全帽攻擊原告，幸好當時有警察路過，經原
        告攔下，將原告載往附近之警局躲避，原告受害情節始
        未擴大，其後，原告雖在警員幫忙勸說之下，再次接受
        被告之道歉，由被告接返家中，惟相隔不到1個月，被
        告即故態復萌，於97年5月2日毆傷原告，97年5月31日
        又對原告施暴，該次原告逃出家門後，經善心路人協助
        ，向警察局報案，嗣由台南市社會局之社工員協助暫時
        安置，同時協助原告向財團法人法律扶助基金會台南分
        會尋求法律扶助。
  （二）兩造認識不深即結婚，婚後同住時間短暫，口角爭執卻
        是不斷，夫妻感情已甚薄弱，而原告於大陸亦受有高等
        教育，原任職於大陸地區之公家機關，領有不錯之待遇
        ，絕非出於經濟因素而遠嫁台灣，完全係聽信被告勾勒
        之美滿婚姻願景，始願放棄家人與工作，離家背景來台
        與被告結合，一心冀望能與被告共組美滿家庭，熟知，
        原告婚後非但屢遭家庭暴力，且所嫁之人又於婚姻外與
        其他女子糾纏不清，絲毫無真心愛戀原告之情，尤其，
        兩造因長久分居海峽各岸，就金錢、家庭等價值觀均相
        去甚遠，被告明知原告在台無法從事工作謀生，卻罔顧
        上情，要原告自行工作賺錢花用，甚至任由自己喜怒心
        情支配原告之溫飽，此般情狀，絕非正常婚姻所應有，
        亦非原告結婚之初所得預見，兩造已有難以維持婚姻之
        重大事由存在，爰依民法第1052條第2項訴請離婚等語
        。
三、被告未於最後言詞辯論期日到場，惟據其前所述，則以：兩
    造婚後因觀念及生活習慣之不同經常發生爭執，惟被告並未
    毆打原告，原告提出之驗傷證明書係原告摔被告之電腦、書
    桌時，自己碰到床緣所造成，傷勢也很輕微；另兩造於97年
    5月31日只有發生爭執，原告即離家，而原告所提保證書，
    係原告透過警察局要求被告到場協調原告返家事宜，被告為
    了家庭和諧才寫下保證書，希望兩造不再爭執。97年6月2日
    被告寫保證書後，原告曾返家，惟於97年7月2日原告卻突然
    出境等語資為抗辯。
四、得心證之理由：
  （一）按結婚或兩願離婚之方式及其他要件，依行為地之規定
        ，判決離婚之事由，依台灣地區之法律；夫妻之一方為
        台灣地區人民，一方為大陸地區人民者，其結婚或離婚
        之效力，依台灣地區之法律。台灣地區與大陸地區人民
        關係條例第52條、第53條分別定有明文。查，本件原告
        為大陸地區人民，被告為台灣地區人民，則依上開規定
        ，判決離婚之事由及離婚之效力，均應依台灣地區之法
        律，合先敘明。
  （二）次按婚姻乃一男一女之兩性結合，以組織家庭，共同生
        活為目的。故有足以破壞共同生活或難以維持共同生活
        之情事發生，允宜許其離婚以消滅婚姻關係。74年6月3
        日修正公布之民法親屬編，就裁判離婚之原因，為應實
        際需要，參考各國立法例，增設民法第1052條第2項，
        明定有同條第1項以外重大事由，難以維持婚姻者，亦
        得請求離婚。是對於家庭生活之美滿幸福，有妨礙之情
        形，即得認其與此之所謂難以維持婚姻之重大事由相當
        ，最高法院79年度台上字第1040號裁判可資參照。又民
        法親屬編於74年修正後，於第1052條增列第2項離婚事
        由之概括規定，其目的在使夫妻請求裁判離婚之事由較
        富彈性。是夫妻間發生足使婚姻難以維持之重大事由者
        ，雖不符合該條第1項所列各款情形，亦無不准依該法
        條第2項訴請離婚之理。最高法院86年度第2次民事庭會
        議決議亦可參照。
     1、經查，原告主張兩造於96年7月2日在大陸湖北省結婚，
        原告並於97年1月8日來台與原告同住在台南市，惟婚後
        兩造因觀念不同等因素，經常發生爭執，被告並曾毆打
        原告，97年5月31日兩造又因故發生衝突，原告乃離家
        ，並經社工員協助暫時安置，嗣經兩造協調，被告於97
        年6月2日書立保證書後，原告已於97年6月4日返家與被
        告同住，惟於97年7月2日原告返回大陸後，迄今未再入
        境等事實，有原告所提結婚證、公證書、戶籍謄本、調
        查紀錄通報表、保證書（以上均為影本）為證，並有台
        南市政府97年12月24日南市家防保字第09701325560號
        函檢送之個案匯總報告影本附卷可參，被告雖辯稱其未
        曾毆打過原告，上開保證書係為家庭和諧始書立云云，
        惟並未提出確切證據以實其說，所辯尚難憑採，原告之
        上開主張堪信為真實。
     2、是依上情，兩造婚後已時生爭執，被告並曾毆打原告，
        ，而原告自97年7月2日返回大陸後，迄未再與原告同住
        ，已如前述，實與結婚之目的在營夫妻共同永久生活為
        目的之本質有違，堪認兩造婚姻之誠摯、互相扶持基礎
        已嚴重動搖或流失殆盡，而有足以破壞共同生活或難以
        維持共同生活之情事發生，且其事由亦難認應由原告單
        方負責，則原告依民法第1052條第2項訴請離婚，應予
        准許。
五、本件判決基礎已臻明確，兩造其餘之攻擊防禦方法及舉證，
    於判決結果無影響，毋庸一一論列，附此敘明。
六、訴訟費用負擔之依據：民事訴訟法第78條、第87條第1項。
中    華    民    國    98    年    3     月    4     日
                  家事法庭法  官  林育幟
以上為正本係照原本作成
如對本判決上訴，須於收受判決正本後20日內提出上訴狀。
中    華    民    國    98    年    3     月    4     日
                          書記官  陳世明


司法院資訊處製作；財團法人民間司法改革基金會備份。
